【裁判字號】    97,上易,1146
【裁判日期】    970703
【裁判案由】    傷害
【裁判全文】
臺灣高等法院刑事判決                97年度上易字第1146號
上  訴  人  臺灣臺北地方法院檢察署檢察官
上  訴  人
即  被  告  丙○○
被      告  甲○○
上列上訴人因被告傷害案件，不服臺灣臺北地方法院97年度易字
第136號，中華民國97年4月11日第一審判決（起訴案號：臺灣臺
北地方法院檢察署96年度偵字第24210 號），提起上訴，本院判
決如下：
    主  文
上訴駁回。
    事  實
一、丙○○（起訴書將丙○○誤載為嚴瑞東，應予更正）於民國
    77年間，因犯傷害罪，經原審以77年度易字第2382號判決判
    處罰金銀元600元，嗣減為銀元300元確定，於77年8 月15日
    罰金繳清執行完畢（不構成累犯）。緣甲○○於96年10月14
    日16時許，在臺北市○○區○○路37巷忠義宮前廣場，與友
    人魏端芳下棋，因當時尚有其他人在該處觀看渠等下棋而討
    論聲音過大，引起在旁與友人泡茶聊天之丙○○不快，出聲
    制止未果，遂持小短棍上前敲翻甲○○、魏端芳下棋之棋盤
    ，魏端芳為免滋生事端，隨即離去現場，而甲○○亦快步走
    向忠義宮前階梯，丙○○明知甲○○年紀已大，行動較為緩
    慢，仍基於傷害人身體之犯意，持不知何人所有之磚塊追趕
    並打甲○○，致甲○○受有頭部外傷併左枕部頭皮擦傷（一
    公分Ｘ二公分）及血腫（三公分Ｘ三公分）、左額部血腫（
    三公分Ｘ三公分）及擦傷（一公分Ｘ一公分）、下頷部擦傷
    （一公分Ｘ一公分）等傷害。
二、案經甲○○訴由臺北市政府警察局中正第二分局報請臺灣臺
    北地方法院檢察署檢察官偵查起訴。
    理  由
壹、程序部分即本案相關證據之證據能力之認定：
一、證人魏端芳於檢察官偵查中所為之供詞，業經具結，有結文
    在卷為憑，且偵查中檢察官向被告以外之人所取得之陳述，
    原則上均能遵守法律規定，不致違法取供，其可信性極高，
    並無顯有不可信之情況，揆之刑事訴訟法第159條之1第2 項
    之規定，證人魏端芳於檢察官偵查中之證詞，有證據能力而
    得為本案判斷之依據。
二、至本案公訴人所提出之其餘書面證據，因被告甲○○、丙○
    ○於原審審理中對於該等證據之證據能力均未爭執而僅爭執
    證明力，復均未於言詞辯論終結前聲明異議，原審審酌該等
    書面作成時之狀況，均無不宜作為證據之情事，依刑事訴訟
    法第159條之5第2 項之規定，得作為證據而為本案判斷之依
    據。
貳、實體部分：
一、有罪部分：（被告嚴瑞東部分）
(一)訊據被告丙○○對於上開時、地因告訴人甲○○及證人魏端
    芳下棋聲音過大，其制止未果而打翻該棋盤之事實坦承不諱
    ，然矢口否認有何犯行，辯稱：當天其雖將告訴人甲○○先
    前丟擲其之磚塊撿起要丟擲告訴人甲○○，但該磚塊並未丟
    中告訴人甲○○，是之後告訴人甲○○自己爬樓梯時跌倒，
    告訴人甲○○所受之傷與其無關云云。
(二)經查：
    1.證人即告訴人甲○○於警詢時指稱：於96年10月14日16時
      許，在臺北市○○區○○路37巷忠義宮前廣場被被告丙○
      ○毆打，被告丙○○是打渠左臉、右手手腕及手指等部位
      ，是被用磚頭毆打頭部及手腳等語（見偵查卷宗第5、6頁
      ）；於原審審理中證稱：在96年10月14日16時多，與證人
      魏端芳在臺北市○○區○○路37巷忠義宮前廣場下棋，被
      告丙○○當天打翻該下棋之棋盤後，渠與證人魏端芳就起
      身離開，躲避被告丙○○，後來在樓梯上，被告丙○○右
      手就拿磚塊打渠臉的左側，總共打了六到八下，都是打在
      渠左側的頭及臉等處（見原審97年3 月31日審判筆錄）等
      情。
    2.證人魏端芳證稱：96年10月14日16時許，在臺北市○○路
      37巷忠義宮前廣場跟證人甲○○下棋，當時被告丙○○跟
      友人在泡茶、聊天、講話，被告丙○○跟證人甲○○及伊
      說：「你們太吵了。」，然後就用小短棍打翻伊等下棋的
      棋盤，之後伊與證人甲○○就離開，伊在離開前並未看到
      證人甲○○或者被告丙○○有拿磚塊等語（見原審97年 3
      月31日審判筆錄）。
    3.證人即受理本案之臺北市政府警察局中正第二分局思源街
      派出所員警田皓宇於原審審理中證稱：證人甲○○在製作
      筆錄的當天有將磚塊送到思源街派出所，當天證人甲○○
      將磚塊放在旁邊桌上，然後其就開始製作證人甲○○之筆
      錄，製作完之後，就拿報案三聯單給證人甲○○，請證人
      甲○○先回去，接著其就繼續勤務，磚塊就一直放在旁邊
      ，再把筆錄移送偵查隊，後來磚塊就不知去向等語（見偵
      查卷宗第39、40頁、原審97年3月31日審判筆錄）。
    4.再證人甲○○確受有如事實欄所載之傷害，亦有國防醫學
      院三軍總醫院附設民眾診療服務處診斷證明書（見偵查卷
      宗第15頁）、國防醫學院三軍總醫院97年3 月12日院三病
      歷字第0970003657號函所檢附之病患甲○○病歷資料（即
      該院96年10月14日急診護理評估表、急診病歷、急診部外
      傷簡圖、急診醫護生命徵候紀錄）影本等在卷可按。
    5.是就上開證據相互勾稽觀之，認證人甲○○所述情節較被
      告丙○○所辯為可採，被告丙○○確有於上開時、地持磚
      塊傷害證人甲○○無訛，被告丙○○所辯上情，顯與事實
      不符，不足採信。本案事證明確，被告丙○○犯行堪以認
      定，應予依法論科。
(三)核被告丙○○所為，係犯刑法第277條第1項之傷害罪。原審
    適用刑法第277 條第1項、第41條第1項前段，刑法施行法第
    1條之1第1項、第2項前段，並審酌被告丙○○之品行、因前
    開細故竟萌生傷害之犯意而對證人甲○○為傷害行為之犯罪
    動機、手段、證人甲○○所受之傷害程度暨其犯罪後之態度
    等一切情狀，量處有期徒刑月。並諭知如易科罰金以新台
    幣壹仟元折算一日。並以被告丙○○用以傷害證人甲○○之
    磚塊，既無證據證明為被告丙○○所有，依法顯無從宣告沒
    收。
(四)經核原審認事用法均無不合，審酌刑法第57條各款情形後之
    量刑亦稱妥適，被告上訴否認犯罪並求為減輕，核無理由，
    應予以駁回。
二、無罪部分：（被告甲○○部分）
  (一)公訴意旨略以：被告甲○○於96年10月14日下午4 時許，在
    臺北市○○區○○路37巷之忠義宮前廣場，與友人魏端芳下
    棋，因討論聲音過大，引起在旁泡茶之告訴人丙○○不快，
    出聲制止未果，乃持小短棍上前敲翻被告甲○○、魏端芳下
    棋之棋盤，魏端芳為免滋生事端，隨即離去現場，被告甲○
    ○無端被敲翻棋盤，心中氣憤難平，乃基於傷害人身體之犯
    意，趁告訴人丙○○不注意時，持磚塊砸向告訴人丙○○，
    致告訴人丙○○受有右肩、上臂、肘挫傷併瘀血及右下腹部
    挫傷併壓痛等傷害，因認被告甲○○涉犯刑法第277條第1項
    之傷害罪嫌云云。
  (二)按犯罪事實應依證據認定之，無證據不得認定犯罪事實；無
    證據能力、未經合法調查之證據，不得作為判斷之依據；不
    能證明被告犯罪或其行為不罰者，應諭知無罪之判決，刑事
    訴訟法第154條第2項、第155條第2項、第301條第1項分別定
    有明文。次按認定不利於被告之事實，須依積極證據，苟積
    極證據不足為不利於被告事實之認定時，即應為有利被告之
    認定，更不必有何有利之證據，復有最高法院30年上字第81
    6 號判例可資參考。又事實之認定，應憑證據，如未能發現
    相當證據，或證據不足以證明，自不能以推測或擬制之方法
    ，為裁判基礎；認定犯罪事實，所憑之證據，雖不以直接證
    據為限，間接證據亦包括在內，然無論直接或間接證據，其
    為訴訟上之證明，須於通常一般之人均不致於有所懷疑，而
    得確信其為真實之程度者，始得據之為有罪之認定，倘其證
    明尚未達到此一程度，而有合理性懷疑之存在時，即無從為
    有罪之認定，此亦有最高法院40年臺上字第86號、76年臺上
    字第4986號判例可資參照。再告訴人之指訴，係以使被告受
    刑事訴追為目的，是以告訴人之指訴為證據方法，除其指訴
    須無瑕疵，且應有查與事實相符之佐證，始得資為判決之基
    礎，亦經最高法院著有52年臺上字第1300號及61年臺上字第
    3099號判例可資參照。而所謂無瑕疵，係指被害人所為不利
    被告之陳述，與社會上一般生活經驗或卷存其他客觀事實並
    無矛盾而言；另所謂就其他方面調查認與事實相符，非僅以
    所援用之旁證足以證明被害結果為已足，尤須綜合一切積極
    佐證，除認定被告確為加害人之可能外，在推理上無從另為
    其他合理原因之假設，有一不合於此，即不能以被害人之陳
    述作為論斷之證據。況刑事訴訟法第161條第1項亦規定，檢
    察官就被告犯罪事實，應負舉證責任，並指出證明之方法，
    是檢察官對於起訴之犯罪事實，應負提出證據及說服之實質
    舉證責任，倘其所提出之證據，不足為被告有罪之積極證明
    ，或其指出證明之方法，無從說服法院以形成被告有罪之心
    證，基於無罪推定之原則，自應為被告無罪判決之諭知，亦
    經最高法院著有92年臺上字第128號判例可資參照。
  (三)本案公訴人認被告甲○○涉犯傷害犯行，無非以告訴人丙○
    ○於警詢及偵查中之供述、國防醫學院三軍總醫院附設民眾
    診療服務處診斷證明書等為據。訊據被告甲○○堅決否認有
    何傷害告訴人丙○○之犯行，辯稱：渠並未毆打告訴人丙○
    ○，告訴人丙○○所受之傷與渠無關等語。
  (四)經查：證人即告訴人丙○○於警詢、偵訊中固指訴被告甲○
    ○係以磚塊打其腹部及右手手臂，其所受傷害為被告甲○○
    所造成（見偵查卷宗第10至13頁），於原審審理中並為相同
    之證述而稱診斷證明書上所載之傷勢均為被告甲○○所造成
    云云（見原審97年3 月31日審判筆錄），且提出國防醫學院
    三軍總醫院附設民眾診療服務處診斷證明書證明其確受有上
    開右肩、上臂、肘挫傷併瘀血及右下腹部挫傷併壓痛等傷害
    （見偵查卷宗第16頁）。然原審依職權調閱告訴人丙○○於
    國防醫學院三軍總醫院之病歷資料（含該院急診護理評估表
    、急診病歷、急診部外傷簡圖、急診醫護生命徵候紀錄、放
    射線診斷部Ｘ光檢查報告）後發現，告訴人丙○○於96年10
    月16日10時零六分至該院急診時，係主訴「FALLING DOWN」
    ，且當時告訴人丙○○表示「昨天喝酒與人吵架被打傷右手
    及腹部‥‥」，此觀國防醫學院三軍總醫院97年2 月18日院
    三醫勤字第0970002271號函所檢附之丙○○急診護理評估表
    影本、急診醫護生命徵候紀錄影本自明（國防醫學院三軍總
    醫院97年3 月12日院三病歷字第0970003657號函所檢附之病
    患丙○○病歷資料同之）。參諸告訴人丙○○於原審審理中
    供陳其於96年10月14日當天並無喝酒，只有喝茶，是在知道
    被告甲○○要告其之後，其才前往驗傷等語（見原審97年 3
    月31日審判筆錄），矧衡之常情，病患至醫院就診時為求生
    命身體健康能得到完整之診斷，多為明確且真實之敘述，亦
    較少權衡訴訟上之利害得失，本院因認當時告訴人丙○○之
    陳述與本案訴訟中上開所言相較，告訴人丙○○於醫院時所
    為之主訴當較符真實為可採。況若告訴人丙○○所受之傷害
    確為被告甲○○所造成，其受傷之時間當為96年10月14日16
    時許，告訴人丙○○卻遲至同年月16日上午10時06分方至國
    防醫學院三軍總醫院「急診」，而依其所受之傷勢觀之，實
    已無急診就醫之必要而僅需以門診之方式行之即可，其所為
    顯亦有違常情，是本院認被告甲○○所辯與告訴人丙○○所
    指訴情節相較，顯以被告甲○○所辯較符真實為可採。証人
    乙○○於本院證稱被告甲○○於下棋處用磚塊丟丙○○受傷
    云云，核是迴護丙○○之詞，自不足採信。
  (五)0綜上，被告甲○○所辯上情，尚堪信採。此外，本院復查
    無其他積極證據足資證明被告甲○○有前揭公訴人所起訴之
    傷害犯行，揆之前揭說明，本院自難憑檢察官所舉上開證據
    ，遽論被告甲○○確有公訴人所指之傷害犯行，不能證明渠
    犯罪，自應依法諭知被告甲○○無罪之判決。
  (六)原審諭知被告甲○○無罪，核無不合，檢察官上訴意旨略以
    ：證人魏端芳係被告甲○○之友人，其於審理中證稱，告
    訴人嚴瑞東用小短棍打翻伊與被告甲○○下棋的棋盤後，伊
    與被告甲○○就離開，離開前並未看到被告甲○○或告訴人
    嚴瑞東有拿磚塊等語，此顯然與被告甲○○證稱其係被嚴瑞
    東以磚頭毆打頭部和手腳等語不符，是被告甲○○之證詞是
    否確與事實相符，顯非無疑。又告訴人嚴瑞東證稱: 遲至
    受傷2 天後，係因知悉遭被告甲○○提告，所以前往國防醫
    學院三軍總醫院急診就醫等語；按告訴人所受傷勢非重，本
    無追究之意，在知悉有訴訟之必要後，始前往就醫，以取得
    診斷證明書。此亦無與常情不符之處，原審認定此部分與常
    情有違，顯與經驗法則不符。
  惟查：被告甲○○所稱受傷之處並非下棋之處，核與證人魏端
  芳之證言並無不合之處。又告訴人嚴瑞東之診斷證明書不足採
  為其受傷之證明除檢察官上訴理由外，尚有其他理由，已如前
  述。是檢察官之上訴核無理由，應予以駁回。
據上論斷，應依刑事訴訟法第368條，判決如主文。
本案經檢察官張秋雲到庭執行職務。
中    華    民    國    97    年    7     月    3    日
            刑事第十一庭  審判長法  官  張連財
                                法  官  林明俊
                                法  官  楊照男
以上正本證明與原本無異。
不得上訴。
                                書記官  陳秋雄
中    華    民    國    97    年    7     月    3     日
附錄：本案論罪科刑法條全文
刑法第277條：
傷害人之身體或健康者，處3年以下有期徒刑、拘役或1000元以
下罰金。
犯前項之罪因而致人於死者，處無期徒刑或7年以上有期徒刑；
致重傷者，處3年以上10年以下有期徒刑。


司法院資訊處製作；財團法人民間司法改革基金會備份。
